臺灣雲林地方法院刑事判決
111年度簡上字第21號
上  訴  人  臺灣雲林地方檢察署檢察官
被      告  吳啓川



上列上訴人因被告毀棄損壞等案件，不服本院111年度簡字第5號
第一審刑事簡易判決(起訴書案號：110年度偵字第4280號)，提
起上訴，本院管轄之第二審合議庭判決如下：
    主  文
上訴駁回。
吳啓川緩刑貳年。
    理  由
壹、本院審理範圍
    按上訴得明示僅就判決之刑、沒收或保安處分一部為之，刑
    事訴訟法第348條第3項定有明文，且上開規定，依刑事訴訟
    法第455條之1第3項規定，對於簡易判決不服之上訴，亦有
    所準用。其立法理由謂：「為尊重當事人設定攻防之範圍，
    並減輕上訴審審理之負擔，容許上訴權人僅針對刑、沒收或
    保安處分一部提起上訴，其未表明上訴之認定犯罪事實部分
    ，則不在第二審之審判範圍。如為數罪併罰之案件，亦得僅
    針對各罪之刑、沒收、保安處分或對併罰所定之應執行刑、
    沒收、保安處分，提起上訴，其效力不及於原審所認定之各
    犯罪事實，此部分犯罪事實不在上訴審審查範圍」等語。是
    依據現行法律規定，科刑事項已得不隨同其犯罪事實，而單
    獨成為上訴之標的，且於上訴人明示僅就刑度上訴時，第二
    審法院即不再就原審所認定之犯罪事實為審查，而應以原審
    所認定之犯罪事實，作為論認原審宣告刑量定妥適與否的判
    斷基礎。查本案係檢察官提起上訴，檢察官係僅就判決之「
    量刑」上訴，此經檢察官陳明無誤（見本院簡上字卷第91頁
    ），且觀諸卷附上訴書記載亦明（見本院簡上字卷第23至24
    頁），故本院審理範圍僅就原判決量刑妥適與否進行審理，
    其餘檢察官未表明上訴部分，即不在本院審理範圍。
貳、本院據以審查量刑妥適與否之原審所認定之犯罪事實及所犯
    法條、罪名等，均如附件原審判決書所載。
參、檢察官上訴意旨略以：告訴人童氏蘭芳具狀請求檢察官上訴
    ，表示被告吳啓川本案犯行時間接近，侵害告訴人名譽至鉅
    ，且被告在與告訴人成立調解後，未依調解筆錄履行，犯後
    態度不佳，原審量刑過輕等語，經核認告訴人請求上訴應非
    無據，爰提起上訴，請求撤銷原判決，更為適當合法之判決
    等語。
肆、上訴理由之論斷
一、按關於刑之量定，係實體法上賦予法院得為自由裁量之事項
    ，倘其未有逾越法律所規定之範圍，或濫用其權限，即不得
    任意指摘為違法（最高法院75年台上字第7033號判決意旨參
    照）。又刑罰之量定，固屬法院自由裁量之職權行使，但仍
    應審酌刑法第57條所列各款事由及一切情狀，為酌量輕重之
    標準，並非漫無限制。在同一犯罪事實與情節，如別無其他
    加重或減輕之原因，下級審法院量定之刑，亦無過重或失輕
    之不當情形，則上級審法院對下級審法院之職權行使，原則
    上應予尊重（最高法院85年度台上字第2446號判決意旨參照
    ）。
二、原審量刑之說明：
　㈠原審認被告前因過失傷害案件，經臺灣新北地方法院以108年
    度審交易字第92號判處有期徒刑4月，上訴後，經臺灣高等
    法院以108年度交上易字第329號判決駁回確定，於民國109
    年7月13日易科罰金執行完畢等情，有臺灣高等法院被告前
    案紀錄表在卷可憑，被告於執行完畢後5年內再犯如附件原
    審判決書犯罪事實㈡、㈢有期徒刑以上之罪，均屬累犯。審酌
    被告前案所犯罪名，與本案所犯誹謗、毀損行為之罪質迥然
    不同，且前案係過失犯且經易科罰金執行完畢之情形，尚難
    執此認被告本案犯行有特別惡性或刑罰感應力薄弱存在，均
    不依刑法第47條第1項規定加重其刑。
　㈡原審審酌被告僅因細故，即公然出言侮辱、誹謗告訴人，並
    毀損告訴人之財物，顯缺乏尊重他人之法治概念，所為實非
    可取，惟念被告坦承不諱，雖與告訴人達成和解，然迄今並
    未依約履行賠償，而未得到告訴人原諒，兼衡以被告之教育
    程度、家庭經濟狀況、素行及智識程度等一切情狀，就附件
    所示原審判決犯罪事實㈠至㈢分別量處罰金新臺幣（下同）5,
    000元、拘役10日、拘役20日，並分別諭知易服勞役或易科
    罰金之折算標準。又綜合斟酌被告犯罪行為之不法與罪責程
    度、數罪所反應其等人格特性與傾向等一切情狀，就附件所
    示原審判決犯罪事實㈡、㈢部分，定應執行拘役25日，並諭知
    易科罰金之折算標準。
三、經查：
　㈠按被告構成累犯之事實及應加重其刑之事項，均應由檢察官
    主張並具體指出證明之方法後，經法院踐行調查、辯論程序
    ，方得作為論以累犯及是否加重其刑之裁判基礎(最高法院1
    10年度台上字第5660號判決意旨參照)。是就被告「是否構
    成累犯之事實」，檢察官應提出足以證明被告構成累犯事實
    之前案徒刑執行完畢資料，如檢察官係提出前案紀錄表作為
    證明，應具體明確指出前案紀錄表中，有哪幾筆資料與本案
    構成累犯之待證事實有關，並釋明執行完畢日期，不可僅單
    純空泛提出被告前案紀錄表，倘檢察官未主張被告構成累犯
    之事實，自然無法使法院合理可疑被告構成累犯，而未盡舉
    證責任，在此情形，法院不僅無調查之義務，也因為構成累
    犯之事實並非有效爭點，法院無從為補充性調查，得逕不認
    定累犯。另就「是否應依累犯規定加重其刑」，檢察官負說
    明責任即爭點形成責任，亦即檢察官應於科刑證據資料調查
    階段就被告之特別惡性及對刑罰反應力薄弱等各節具體指出
    證明方法，惟以較為強化之自由證明為已足，如檢察官僅主
    張被告成立累犯，卻未主張應依累犯規定加重，本於累犯加
    重其刑立法理由之特殊性，法院裁量原則上應受到負責刑事
    （前案）執行專業之檢察官意見拘束而不得加重。又檢察官
    如主張應依累犯規定加重，卻全未說明理由時，則應認檢察
    官未盡其舉證責任，法院不僅無調查、認定之義務，也因為
    依累犯規定加重其刑事項並非有效爭點，法院無從為補充性
    調查，得逕裁量不予加重。查被告前因過失傷害案件，經臺
    灣新北地方法院以108年度審交易字第92號判處有期徒刑4月
    ，上訴後，經臺灣高等法院以108年度交上易字第329號判決
    駁回確定，於109年7月13日易科罰金執行完畢等情，有臺灣
    高等法院被告前案紀錄表1份附卷可查，上開構成累犯之事
    實，業據檢察官於起訴書記載、主張，並提出刑案資料查註
    紀錄表為憑，堪認檢察官對此已盡舉證責任，是被告於上開
    案件有期徒刑執行完畢後，5年以內故意再犯如附件原審判
    決書犯罪事實㈡、㈢有期徒刑以上之罪，為累犯。惟就是否加
    重其刑部分，檢察官於本院審理中表示：本件不主張依累犯
    規定加重等語（見本院簡上字卷第96頁），是依上開說明，
    本院即受檢察官意見之拘束，而不依累犯規定加重其刑，原
    審裁量不依累犯規定加重，自屬適法。
  ㈡查原審就附件所示原審判決犯罪事實㈠至㈢部分，分別量處罰
    金5,000元、拘役10日、拘役20日，並就附件所示原審判決
    犯罪事實㈡、㈢部分，定應執行拘役25日，顯係以被告之責任
    為基礎，具體斟酌本案情形，及刑法第57條各款所列情狀，
    綜合整體為評價，而為本案量刑及定刑，且就被告與告訴人
    和解一事，原審判決亦已參酌被告於一審辯論終結前並未依
    約履行賠償，而未得到告訴人原諒等情，認事用法並無不合
    。又檢察官未及審酌被告於二審審理期間已賠償告訴人完畢
    ，是本件已無檢察官所稱被告未履行調解筆錄故量刑過輕之
    情。另被告雖嗣後已賠償告訴人，然本院考量被告於一審審
    理中即與告訴人成立調解，卻未依期履行，遲至第二審審理
    時始為賠償，認原審量刑仍屬適當。是原審所量處之刑於客
    觀上既未踰越法定刑度，亦無量刑過重或過輕之情，難認第
    一審簡易判決量刑有何違法或不當之情事，檢察官提起本件
    上訴，請求撤銷原判決之量刑，另為適當之判決，為無理由
    ，應予駁回。
伍、再查被告前於89年間，因懲治盜匪條例案件，經臺灣高等法
    院高雄分院以89年度上訴字第942號判決判處有期徒刑12年
    確定，入監服刑，於96年2月14日因縮短刑期假釋出監，嗣
    於100年6月15日假釋期滿未經撤銷以執行完畢論後，5年以
    內未曾因故意犯罪受有期徒刑以上刑之宣告，此有臺灣高等
    法院被告前案紀錄表1份附卷可佐（見本院簡上字卷第9、15
    頁）。本次被告因一時失慮，致罹刑典，事後已坦認犯行，
    並於二審審理期間，賠償告訴人，告訴人表示願意原諒被告
    ，不再追究被告本案刑事責任等情，有刑事陳述意見書狀1
    份存卷可參（見本院簡上字卷第67頁），檢察官亦表示：被
    告本案所犯均為告訴乃論之罪，然現告訴人已無法撤回告訴
    ，但考量被告與告訴人已達成和解，並賠償完畢，請從輕量
    刑等語（見本院簡上字卷第97頁），足認被告經此刑之宣告
    後，應知警惕而無再次犯罪之虞，本院認以暫不執行其刑為
    當，爰依刑法第74條第1項第2款規定，併予宣告緩刑如主文
    所示期間，以啟自新。
據上論斷，應依刑事訴訟法第455條之1第1項、第3項、第368 條
，判決如主文。
本案經檢察官黃立宇提起公訴，檢察官陳淑香提起上訴，檢察官
魏偕峯、吳淑娟到庭執行職務。
中　　華　　民　　國　　111 　年　　11　　月　　30　　日
                  刑事第八庭    審判長法  官  潘韋丞   
                                      法  官  鄭苡宣
                                      法  官  黃郁姈
以上正本證明與原本無異。
本判決不得上訴。
                                      書記官  林芳宜
中　　華　　民　　國　　111 　年　　11　　月　　30　　日
附件：本院111年度簡字第5號判決